臺灣新北地方法院刑事判決　　　　　 110年度審交訴字第94號
公　訴　人　臺灣新北地方檢察署檢察官
被　　　告　余偉齊


上列被告因過失致死案件，經檢察官提起公訴（110 年度調偵字
第930 號），被告於本院準備程序中就被訴事實為有罪之陳述，
經本院合議庭裁定由受命法官獨任進行簡式審判程序，判決如下
：
    主  文
余偉齊汽車駕駛人，行經行人穿越道不依規定讓行人優先通行，
因而過失致人於死，處有期徒刑壹年。
    事  實
一、余偉齊考領有職業聯結車駕駛執照，於民國109 年11月17日
    11時28分許，駕駛車牌號碼000-000 號營業小貨車，沿新北
    市三峽區大德路往三樹路方向（即大德路北往南方向）行駛
    ，行經大德路與學成路交岔路口（其行向號誌為綠燈）欲左
    轉進入學成路時，本應注意汽車行近行人穿越道，遇有行人
    穿越時，無論有無交通指揮人員指揮或號誌指示，均應暫停
    讓行人先行通過，以及汽車行駛時，駕駛人應注意車前狀況
    ，隨時採取必要之安全措施，而依當時天候晴、日間自然光
    線、柏油路面乾燥無缺陷、無障礙物、視距良好等情，並無
    不能注意之情事，竟疏未注意上情即貿然左轉，適有李振維
    步行於上揭交岔路口行人穿越道上欲穿越學成路（大德路南
    往北方向），余偉齊所駕上開車輛左前車頭遂撞擊李振維，
    致李振維倒地，受有頭部外傷併頸椎骨折與顱內出血、口腔
    內及右耳有出血、右肩、右大腿擦傷、右髖部、雙臀部、上
    腹部瘀青等傷害，李振維經送醫急救後，仍於109 年11月17
    日12時44分許，因上開頭部外傷併頸椎骨折與顱內出血之傷
    害導致中樞神經性休克死亡。余偉齊於肇事後，在有偵查權
    限之警察機關尚不知何人為肇事者前，向據報前往現場處理
    之員警陳述車禍發生經過而自首並願接受裁判。
二、案經李振維之女李萬芳訴由新北市政府警察局三峽分局報告
    臺灣新北地方檢察署檢察官偵查起訴。
    理  由
壹、程序方面：
    本件被告余偉齊所犯係死刑、無期徒刑、最輕本刑為3 年以
    上有期徒刑以外之罪，其於準備程序中就被訴事實為有罪之
    陳述，經法官告知簡式審判程序之旨，並聽取公訴人及被告
    之意見後，依刑事訴訟法第273 條之1 第1 項規定，由本院
    合議庭裁定由受命法官獨任進行簡式審判程序，且依刑事訴
    訟法第273 條之2 及第159 條第2 項規定，不適用傳聞法則
    有關限制證據能力之相關規定，合先敘明。
貳、實體方面：
一、上揭犯罪事實，業據被告余偉齊於警詢時、偵查中、本院準
    備程序及審理時均坦承不諱，核與告訴人李萬芳於警詢時之
    指訴相符，並有證號查詢汽車駕駛人、車輛詳細資料報表各
    1 紙、肇事車輛過磅照片3 張、道路交通事故現場圖、道路
    交通事故調查報告表㈠、㈡各1 份、道路交通事故照片18張
    、監視器錄影畫面截圖照片4 張、行車紀錄器錄影畫面截圖
    照片3 張、道路交通事故當事人酒精測定紀錄表、道路交通
    事故肇事人自首情形記錄表、新北市政府警察局舉發違反道
    路交通管理事件通知單各1 紙、行車紀錄器及監視器錄影畫
    面光碟1 片、新北市政府警察局三峽分局轄內李振維車禍死
    亡案現場勘察報告及附件（含道路交通事故現場圖、現場勘
    察照片、勘察採證同意書、證物清單、相關卷宗影本）附卷
    可稽（見相驗卷第15、16、18、28、30至36、41至47、73至
    133 頁）；而被害人李振維因本件交通事故，受有頭部外傷
    併頸椎骨折與顱內出血、口腔內及右耳有出血、右肩、右大
    腿擦傷、右髖部、雙臀部、上腹部瘀青等傷害，經送往亞東
    紀念醫院急救後，仍於109 年11月17日12時44分許，因上開
    頭部外傷併頸椎骨折與顱內出血導致中樞神經性休克死亡一
    情，亦有亞東紀念醫院診斷證明書（乙種）1 紙、現場勘察
    照片13張、臺灣新北地方檢察署相驗筆錄、相驗屍體證明書
    、檢驗報告書各1 份、相驗照片34張在卷可佐（見相驗卷第
    14、37至40、50、54至60、62至71頁），上開事實自堪認定
    。
二、按汽車行近行人穿越道，遇有行人穿越時，無論有無交通指
    揮人員指揮或號誌指示，均應暫停讓行人先行通過；又汽車
    行駛時，駕駛人應注意車前狀況，並隨時採取必要之安全措
    施，道路交通安全規則第103 條第2 項、第94條第3 項分別
    定有明文。案發當時，被告為具有通常智識、心智正常且領
    有職業聯結車駕駛執照之成年人，對於上開交通規則不容諉
    為不知，而觀諸前揭卷附道路交通事故調查報告表㈠所載，
    案發當時天候晴、日間自然光線、柏油路面乾燥無缺陷、無
    障礙物、視距良好，足見被告並無不能注意之情事，被告於
    行近肇事交岔路口行人穿越道，遇有行人穿越時，未暫停讓
    行人先行通過，且未注意車前狀況而肇事，被告之駕駛行為
    具有過失，至為灼然。又被告之過失行為與被害人李振維之
    死亡結果間，具有相當因果關係，亦可認定。綜上所述，足
    認被告之自白核與事實相符，應可採為認定事實之依據。從
    而，本案事證已臻明確，被告犯行洵堪認定，應依法論科。
三、論罪科刑：
  ㈠刑法總則之加重，係概括性之規定，所有罪名均一體適用；
    刑法分則之加重，係就犯罪類型變更之個別犯罪行為予以加
    重，成為另一獨立之罪名。道路交通管理處罰條例第86條第
    1 項關於汽車駕駛人，行駛人行道或行經行人穿越道不依規
    定讓行人優先通行，因而致人受傷或死亡，依法應負刑事責
    任者，加重其刑至2 分之1 之規定，係就刑法第276 條過失
    致人於死罪、同法第284 條過失傷害（及致重傷）罪之基本
    犯罪類型，對於加害人為汽車駕駛人，於從事駕駛汽車之特
    定行為時，因而致人受傷或死亡之特殊行為要件予以加重處
    罰，已就上述刑法第276 條、第284 條各罪犯罪類型變更之
    個別犯罪行為予以加重，而成另一獨立之罪名，自屬刑法分
    則加重之性質（最高法院99年度台非字第198 號判決意旨參
    照）。查，被告駕車不慎撞擊在行人穿越道上行走之被害人
    李振維一節，已如前述，是核被告所為，係犯道路交通管理
    處罰條例第86條第1 項、刑法第276 條之汽車駕駛人，行經
    行人穿越道不依規定讓行人優先通行，因而過失致人於死罪
    ，並應依前揭道路交通管理處罰條例之規定加重其刑。
  ㈡被告於車禍發生後，在犯罪未被有偵查權限之機關或公務員
    發覺前，主動向據報前往現場處理之員警表明係肇事者，而
    願接受裁判之情形，有道路交通事故肇事人自首情形記錄表
    1 份在卷可考（見相驗卷第46頁），合於自首要件，爰依刑
    法第62條前段規定減輕其刑，並依法先加後減之。
  ㈢爰審酌被告駕駛汽車參與道路交通，本應小心謹慎以維自身
    及他人之安全，行近行人穿越道，遇有行人穿越時，竟未禮
    讓正由行人穿越道穿越馬路之行人先行及疏未注意車前狀況
    而肇事，其過失情節甚重，並肇致被害人李振維死亡之結果
    ，對被害人家屬造成無可彌補之創傷，且迄未與被害人家屬
    達成和解，賠償被害人家屬之損失，並兼衡其前無犯罪科刑
    紀錄，有臺灣高等法院被告前案紀錄表可佐，素行尚佳，自
    陳高職畢業之智識程度、現從事物流工作、須撫養配偶及1
    名小孩之生活狀況，及犯罪後坦承犯行之態度等一切情狀，
    量處如主文所示之刑，以資懲儆。
據上論斷，應依刑事訴訟法第273 條之1 第1 項、第299 條第1
項前段，道路交通管理處罰條例第86條第1 項，刑法第11條前段
、第276 條、第62條前段，刑法施行法第1 條之1 第1 項，判決
如主文。
本案經檢察官周懿君提起公訴，經檢察官張啓聰到庭執行職務。
中    華    民    國   110    年    11    月    24    日
                  刑事第二十五庭  法  官      曾淑娟
上列正本證明與原本無異。
如不服本判決，應於判決送達後20日內敘明上訴理由，向本院提
出上訴狀（應附繕本），上訴於臺灣高等法院。其未敘述上訴理
由者，應於上訴期間屆滿後20日內向本院補提理由書「切勿逕送
上級法院」。
                                  書記官      張佑慈
中    華    民    國   110    年    11    月    24    日
 
附錄本案論罪科刑法條全文：
中華民國刑法第276條
因過失致人於死者，處5 年以下有期徒刑、拘役或50萬元以下罰
金。